臺灣高等法院刑事判決
109年度上訴字第4569號
上  訴  人  
即  被  告  陳彥宏


選任辯護人  林士淳律師
上列上訴人因洗錢防制法等案件，不服臺灣新竹地方法院109年
度金訴字第96號，中華民國109年10月16日第一審判決（起訴案
號：臺灣新竹地方檢察署108年度偵字第13254號、109年度偵字
第2166號），提起上訴，本院判決如下：
    主  文
原判決撤銷。
陳彥宏幫助犯洗錢罪，處有期徒刑貳月，併科罰金新臺幣參仟元
，罰金如易服勞役，以新臺幣壹仟元折算壹日。
    事  實
一、陳彥宏對於無正當理由徵求他人金融機構帳戶者，極有可能
    利用該等帳戶為與財產有關之犯罪工具，及隱匿、掩飾犯罪
    所得財物或財產上利益之目的，有所預見，仍容任其發生，
    基於幫助詐欺取財犯罪與掩飾、隱匿犯罪所得去向之不確定
    故意，於民國108 年8 月12日前某日，在不詳地點，將其所
    有之台新國際商業銀行帳號00000000000000號帳戶（下稱台
    新銀行帳戶）金融卡、密碼交付某真實姓名、年籍不詳人士
    ，以此方式，幫助遂行詐欺取財及掩飾隱匿犯罪所得去向。
    該不詳人士取得陳彥宏所有之台新銀行帳戶金融卡、密碼，
    即與所屬詐欺集團成員基於洗錢及意圖為自己不法所有之詐
    欺犯意，佯以親友借款、網路購物設定錯誤等不實事由，向
    不特定人施用詐術，致邱彩綿、吳佳寶、徐晨軒、吳永龍陷
    於錯誤，分別依指示將款項匯入陳彥宏所有之台新銀行帳戶
    （詳如附表所示），再由集團成員持其金融卡在香港地區提
    領現金，製造金流斷點，以掩飾、隱匿上開犯罪所得之去向
    。
二、案經邱彩綿訴由屏東縣政府警察局東港分局報請臺灣屏東地
    方檢察署，吳佳寶、徐晨軒、吳永龍訴由新竹縣政府警察局
    竹北分局報請臺灣苗栗地方檢察署，均呈請臺灣高等檢察署
    檢察長令轉臺灣新竹地方檢察署檢察官偵查起訴。
    理  由
壹、證據能力：
    本件認定犯罪事實所引用之證據，皆無證據證明係公務員違
    背法定程序所取得，又檢察官、被告陳彥宏及辯護人於本院
    準備程序及審理時均同意作為證據（本院卷第74至77、140
    至144頁），復經審酌該等證據製作時之情況，尚無顯不可
    信與不得作為證據之情形，亦無違法不當與證明力明顯過低
    之瑕疵，且與待證事實具有關聯性，認為以之作為證據應屬
    適當，依刑事訴訟法第158 條之4 反面解釋及第159 條之5 
    規定，認均有證據能力。
貳、實體部分：
一、認定犯罪事實之證據及理由：
　　訊據被告矢口否認有何幫助詐欺、幫助洗錢犯行，辯稱：被
    告患有智能障礙，為避免遺忘，將台新銀行帳戶金融卡密碼
    記載在卡片上，且平常在果菜市場工作時係將皮夾放在人員
    可自由進出之處，可能因此失竊，致遭利用為犯罪工具，被
    告主觀上實無幫助犯罪之不確定故意云云。經查：
  ㈠被告申辦台新銀行帳戶領有存摺、金融卡，而該帳戶金融卡
    於108年8月12日已非被告持有之事實，業據被告於警詢、偵
    查、原審及本院審理時供述在卷（臺灣苗栗地方檢察署108 
    年度偵字第6161號偵查卷宗【下稱6161偵卷】第73至74頁、
    臺灣新竹地方檢察署108 年度偵字第13254 號偵查卷宗【下
    稱13254 偵卷】第8 頁正反面、37至38頁、原審卷第44至45
    、47、96至97頁、本院卷第78、79頁），並有台新國際商業
    銀行108 年12月30日台新作文字第10837911號函暨開戶資料
    、交易明細（6161偵卷第261至273頁）、109年5月15日台新
    總作文字第1090009848號函（13254偵卷第41頁）附卷可資
    佐證。又被告所有之台新銀行帳戶遭不詳人士所屬詐欺集團
    成員利用，向不特定人以親友借款、網路購物設定錯誤等不
    實事由施用詐術，致邱彩綿、吳佳寶、徐晨軒、吳永龍陷於
    錯誤，分別於附表所示時間、地點將金錢匯入上開台新銀行
    帳戶，而由該集團成員在香港地區持其金融卡提領一空之事
    實，則經證人即告訴人邱彩綿、吳佳寶、徐晨軒、吳永龍於
    警詢時證述綦詳（卷頁詳附表），且有附表證據清單欄所示
    證據方法，及台新銀行帳戶台幣存款歷史交易明細查詢、台
    新國際商業銀行108 年10月8 日台新作文字第10828752號函
    在卷足稽（6161偵卷第81、85頁）。上開事實，首堪認定。
　㈡被告雖否認犯行，以遺失其台新銀行帳戶金融卡云云執為抗
    辯。然被告於警詢中先稱：我的台新銀行帳戶金融卡是於10
    8年7月間，在新竹市○區○○路○段000號果菜市場遺失，我在1
    08年8月父親節前（告訴人等匯入款項前）有向台新銀行客
    服人員掛失，對方說會幫我申請，後來就沒有再跟我聯絡了
    等語（6161偵卷第75頁），被告察覺其金融卡遺失，竟延至
    次月始予掛失，已有悖於常情，且被告實係於108年8月17日
    （告訴人等匯入款項後）始將其台新銀行金融卡掛失，有台
    新國際商業銀行108 年12月30日台新作文字第10837911號函
    存卷為憑（6161偵卷第261頁），足見被告所述不實。再者
    ，被告於警詢、偵查中供稱：我的台新銀行帳戶金融卡密碼
    就是我的生日，我沒有把密碼寫下來與金融卡放在一起，所
    以別人不可能知道等語（6161偵卷第77頁、13254偵卷第37
    頁反面），然經檢察事務官質以：「遺失提款卡剛好被詐騙
    集團撿到，又剛好知道你的密碼可以作為人頭的帳戶，是否
    過於巧合？」被告未為任何說明（13254偵卷第37頁反面）
    ，然於原審審理時即改稱：我接到警察局通知去做筆錄時，
    還不知道發生什麼事，到了警察局才知道台新銀行帳戶的金
    融卡掉了，因為我記性不好，把密碼寫在金融卡上，結果金
    融卡被人盜用等語（原審卷第44、96、97頁），顯係隨證據
    展開彌縫修改其說詞不合理之處，足啟疑竇。
　㈢次以，犯罪者如有利用他人金融機構帳戶之需求，當擇其自
    願提供者，倘帳戶使用權人係在明顯違背本人意思之情況下
    喪失金融卡之占有或洩漏密碼，勢將即時報案、掛失，以避
    免損失，如此犯罪者縱取得其帳戶，非僅徒勞，更將自陷於
    遭指認犯罪之風險，是為確保所取得之帳戶於相當期間內處
    於堪用狀態，犯罪者每商得使用權人同意，始利用其帳戶遂
    行犯罪。被告於檢察事務官詢問及原審審理時供稱：除了台
    新銀行帳戶外，我還有使用中國信託銀行及郵局帳戶，郵局
    帳戶是用來領政府補助款，案發當時我沒有在使用台新銀行
    帳戶，我只有把台新銀行帳戶的金融卡放在隨身皮夾裡面，
    其他帳戶的金融卡沒有放在皮夾，我的皮夾及皮夾內其他東
    西都沒有掉，只有裡面的台新銀行帳戶金融卡掉了等語（13
    254偵卷第8頁正反面、37頁反面、原審卷第44至45頁），被
    告未攜帶使用中之帳戶金融卡，卻刻意將已不使用之台新銀
    行帳戶金融卡放在隨身皮夾，顯不合理。且被告所有之台新
    銀行帳戶於108年7月29日經提領新臺幣（下同）500元現金
    使餘額僅存2元後，即於108年8月12日遭不詳人士利用向告
    訴人吳佳寶收取詐騙款項20萬元，而於108年8月14日告訴人
    等匯入之款項悉遭提領完畢，且該詐欺集團成員不再持以收
    取詐騙所得後，被告即於108年9月26日經警通知前往竹北分
    局製作筆錄前之108年8月14日致電台新銀行掛失其金融卡（
    6161偵卷第73、85、272頁），對於該不詳人士所屬詐欺集
    團成員係短期使用其台新銀行帳戶金融卡，實有相當之共識
    。遑論被告自承其台新銀行帳戶存摺仍在本人保管中，並提
    出該存摺影本為證（13254偵卷第8、29頁），益徵持有上開
    台新銀行帳戶金融卡之人不僅有充分把握可於相當時間內安
    全使用該帳戶，於收受詐騙款項過程不至遭被告掛失帳戶，
    導致匯入款項被圈存止付或退還，更有一定之信賴，因而無
    懼被告可得隨時以其仍持有之存摺提領帳戶內之金錢，此等
    默契與確信，絕不可能存在於帳戶使用權人不慎遺失或遭竊
    取金融卡之情形。從而，被告辯稱其台新銀行帳戶金融卡不
    慎遺失或可能遭竊，並非事實，被告係自行將其帳戶金融卡
    、密碼提供他人使用，灼然至明。
　㈣又金融機構帳戶係本於個人社會信用，以從事資金流通之經
    濟活動，具有強烈屬人性格，此項理財工具，一般民眾皆得
    申請使用，並無特殊限制，若有向他人蒐集帳戶者，依通常
    社會經驗，當就其是否為合法用途存疑。且近來以人頭帳戶
    作為詐欺取財之犯罪工具，迭有所聞，此經政府機關、傳播
    媒體廣為宣導，則依一般人之社會生活經驗，苟不以自己名
    義申請開戶，卻向不特定人蒐集帳戶供己使用，其目的極可
    能利用該帳戶供作非法詐財或為其他財產犯罪之用，而為一
    般智識經驗之人所能知悉或預見。被告雖領有中國民國身心
    障礙證明（13254偵卷第29頁、本院卷第39頁），然其經鑑
    定為輕度智能障礙，在特殊教育下可部分獨立自理生活，及
    從事半技術性或簡單技術性工作，有新竹縣政府110年1月11
    日府社助字第1100331292號函暨身心障礙者鑑定表附卷可供
    參憑（本院卷第93至114頁），復曾受高職教育（本院卷第6
    5頁），且被告於警詢、檢察事務官詢問時自承：除台新銀
    行帳戶外，我還有開立中國信託銀行、郵局帳戶使用，郵局
    帳戶是用來領政府補助，我的金融卡只有提款功能，不能刷
    卡消費等語（6161偵卷第77頁、13254偵卷第8頁反面），顯
    然具有相當之金融工具使用經驗，其於警詢、原審審理時並
    供稱：我知道將帳戶或提款卡交給他人使用，可能被利用作
    為犯罪用途，媽媽有跟我說不可以把重要的東西交給別人等
    語（6161偵卷第77頁、原審卷第45頁），足見被告之認知能
    力並未因輕度智能障礙而受影響，對於提供個人金融機構帳
    戶可能被利用為犯罪工具，確能預見，仍將台新銀行帳戶金
    融卡交付他人，並告知密碼，容任他人以之遂行詐欺取財之
    犯罪行為，其主觀上有幫助詐欺之不確定故意，洵堪認定。
    又被告係自行交付其台新銀行帳戶金融卡、密碼，於交付前
    是否因個人因素曾將密碼記載在金融卡上，及平日如何保管
    私人物品，均不影響上開事實之認定，被告及辯護人聲請傳
    喚證人即被告母親江美珠，以資證明被告有記憶力不足問題
    ，故將密碼寫在金融卡上，及被告工作時會把私人物品放置
    一處離開本人視線，自無調查之必要。
　㈤洗錢防制法所稱之「洗錢」行為，依第2條之規定，係指：一
    、意圖掩飾或隱匿特定犯罪所得來源，或使他人逃避刑事追
    訴，而移轉或變更特定犯罪所得；二、掩飾或隱匿特定犯罪
    所得之本質、來源、去向、所在、所有權、處分權或其他權
    益者；三、收受、持有或使用他人之特定犯罪所得。並於第
    14條、第15條規定其罰則，俾防範犯罪行為人藉製造資金流
    動軌跡斷點之手段，去化不法利得與犯罪間之聯結。申言之
    ，洗錢防制法之立法目的，在於防範及制止因犯第3條所
    列之特定犯罪而取得或變得之財物或財產上利益及其之孳息
    ，藉由包含處置（即將特定犯罪所得直接予以移轉或變更）
    、分層化（即以迂迴層轉、化整為零之多層化包裝方式，掩
    飾或隱匿特定犯罪所得）及整合（即收受、持有或使用他人
    之特定犯罪所得，使之回流至正常金融體系，而得以合法利
    用享受）等各階段之洗錢行為，使其形式上轉換成為合法來
    源，以掩飾或切斷特定犯罪所得與犯罪之關聯性，而藉以逃
    避追訴、處罰。參酌洗錢防制法第3條、第4條第2項立法說
    明：「洗錢犯罪之處罰，其有關前置犯罪之聯結，並非洗錢
    犯罪之成立要件，僅係對於違法、不合理之金流流動起訴洗
    錢犯罪，作不法原因之聯結」、「洗錢犯罪以特定犯罪為前
    置要件，主要著眼於對不法金流軌跡之追查，合理建構其追
    訴基礎，與前置之特定犯罪成立與否，或是否有罪判決無關
    」等旨，一般洗錢罪與特定犯罪係不同構成要件之犯罪，各
    別行為是否該當於一般洗錢罪或特定犯罪，應分別獨立判斷
    ，特定犯罪僅係洗錢行為之「不法原因聯結」，即特定犯罪
    之「存在」及「利得」，僅係一般洗錢罪得以遂行之情狀，
    而非該罪之構成要件行為。特定犯罪之既遂與否和洗錢行為
    之實行間，不具有時間先後之必然性，只要行為人實行洗錢
    行為，在後續因果歷程中可以實現掩飾、隱匿特定犯罪所得
    之效果，即得以成立一般洗錢罪，並不以「特定犯罪已發生
    」或「特定犯罪所得已產生」為必要。又洗錢防制法第2條
    修正之立法說明第4點，已敘明有關是否成立該條第3款洗錢
    行為之判斷重點「在於主觀上是否明知或可得而知所收受、
    持有」，即不以「明知」為限，洗錢行為並無「明知」之要
    件，在解釋上自不能限於確定故意。而提供金融帳戶提款卡
    及密碼之行為人，因已將帳戶之提款卡及密碼等物件提供他
    人使用，失去對自己帳戶之實際管領權限，若無配合指示親
    自提款，即無收受、持有或使用特定犯罪所得之情形，且無
    積極之移轉或變更特定犯罪所得之行為，故非屬洗錢防制法
    第2條第1款、第3款所稱之洗錢行為，不成立同法第14條第1
    項一般洗錢罪之正犯，惟特定犯罪之正犯實行特定犯罪後，
    為掩飾、隱匿其犯罪所得財物之去向及所在，而令被害人將
    款項轉入其所持有、使用之他人金融帳戶，並由該特定犯罪
    正犯前往提領其犯罪所得款項得手，如能證明該帳戶內之款
    項係特定犯罪所得，因已被提領而造成金流斷點，該當掩飾
    、隱匿之要件，該特定犯罪正犯自成立一般洗錢罪之正犯。
    又刑法第30條之幫助犯，係以行為人主觀上有幫助故意，客
    觀上有幫助行為，即對於犯罪與正犯有共同認識，而以幫助
    意思，對於正犯資以助力，但未參與實行犯罪之行為者而言
    。幫助犯之故意，除需有認識其行為足以幫助他人實現故意
    不法構成要件之「幫助故意」外，尚需具備幫助他人實現該
    特定不法構成要件之「幫助既遂故意」，惟行為人只要概略
    認識該特定犯罪之不法內涵即可，無庸過於瞭解正犯行為之
    細節或具體內容。此即學理上所謂幫助犯之「雙重故意」。
    金融帳戶乃個人理財工具，依我國現狀，申設金融帳戶並無
    任何特殊限制，且可於不同之金融機構申請多數帳戶使用，
    是依一般人之社會通念，若見他人不以自己名義申請帳戶，
    反而收購或借用別人之金融帳戶以供使用，並要求提供提款
    卡及告知密碼，則提供金融帳戶者主觀上如認識該帳戶可能
    作為對方收受、提領特定犯罪所得使用，對方提領後會產生
    遮斷金流以逃避國家追訴、處罰之效果，仍基於幫助之犯意
    ，而提供該帳戶之提款卡及密碼，以利洗錢實行，仍可成立
    一般洗錢罪之幫助犯（最高法院刑事大法庭108年度台上大
    字第3101號裁定意旨參照）。經查，被告提供台新銀行帳戶
    金融卡、密碼予不詳人士所屬詐欺集團成員向告訴人邱彩綿
    、吳佳寶、徐晨軒、吳永龍施用詐術詐取財物，而犯詐欺取
    財之特定犯罪，被告所有之台新銀行帳戶作為收受詐騙款項
    之人頭帳戶，並經該集團成員在香港地區提領，足以製造金
    流斷點，掩飾、隱匿上開犯罪所得之去向，藉此逃避司法追
    訴、處罰，於正犯應成立一般洗錢罪。被告對於提供個人金
    融機構帳戶，可能被利用為詐欺取財之犯罪工具，確有所預
    見，已如前述，其主觀上並知悉金融機構帳戶金融卡功能即
    在提領帳戶內金錢使用，對於其帳戶可能作為對方收受、提
    領特定犯罪所得，藉由被告名義之人頭帳戶製造金流斷點，
    規避司法偵查，當同可預見。從而，被告將台新銀行帳戶金
    融卡、密碼交付他人，容任他人持以收受、提領特定犯罪所
    得使用，藉由被告名義帳戶掩飾、隱匿犯罪所得之去向，自
    已該當一般洗錢罪之幫助犯。
　㈥綜上，本案事證明確，被告犯行堪予認定，應依法論科。
二、論罪：
  ㈠按幫助犯之成立，主觀上行為人須有幫助故意，客觀上須有
    幫助行為，亦即刑法上之幫助犯，係對於犯罪與正犯有共同
    之認識，而以幫助之意思，對於正犯資以助力，而未參與實
    施犯罪之行為者而言（最高法院84年度台上字第6475號、88
    年度台上字第1270號判決意旨參照）。被告基於幫助他人詐
    欺取財、洗錢之不確定故意，將台新銀行帳戶金融卡、密碼
    提供不詳人士所屬詐欺集團成員使用，使該集團成員得以持
    之作為收受、提領詐騙款項，製造金流斷點之工具，被告所
    為應僅止於幫助犯罪之故意，而為詐欺取財罪、一般洗錢罪
    構成要件以外之行為。是核被告所為，係犯刑法第30條第1 
    項前段、第339 條第1 項、洗錢防制法第14條第1項之幫助
    詐欺取財罪及幫助洗錢罪。檢察官起訴書認被告提供台新銀
    行帳戶使詐欺集團成員持以收受詐騙款項及予提領，係犯洗
    錢防制法第14條第1項一般洗錢罪之正犯，容有誤會。
　㈡被告所有之台新銀行帳戶雖經詐欺集團成員持以向告訴人邱
    彩綿、吳佳寶、徐晨軒、吳永龍詐取財物，侵害不同財產法
    益，而犯四幫助詐欺取財罪，惟被告僅有一交付帳戶金融卡
    、密碼之行為，其以一行為觸犯四幫助詐欺取財罪，為想像
    競合犯，應論以一幫助詐欺取財罪；又被告以一提供帳戶之
    行為犯幫助詐欺取財及幫助洗錢二罪，為想像競合犯，應依
    刑法第55條規定，從一重之幫助洗錢罪處斷。
　㈢本件檢察官起訴書以被告犯一般洗錢罪及幫助詐欺取財罪提
    起公訴後，雖經公訴人於原審審理時減縮有關一般洗錢罪之
    起訴事實及法條（原審第84頁），惟被告所犯幫助一般洗錢
    罪與幫助詐欺取財罪有想像競合之裁判上一罪關係，當然為
    起訴之效力所及，法院不受檢察官前開減縮起訴犯罪事實、
    法條之拘束，復經告知被告此部分罪名與權利（本院卷第13
    9頁），保障被告之防禦權，本院自應就被告所涉幫助洗錢
    犯行一併審理。
　㈣被告基於幫助洗錢之不確定故意，為構成要件以外之行為，
    為幫助犯，是依刑法第30條第2項規定，減輕其刑。
三、撤銷原判決之理由及科刑審酌事由：
　㈠原審以被告犯幫助詐欺取財罪，事證明確，予以論科，固非
    無見。惟行為人提供金融帳戶提款卡及密碼予不認識之人，
    非屬洗錢防制法第2條所稱之洗錢行為，不成立同法第14條
    第1項一般洗錢罪之正犯；如行為人主觀上認識該帳戶可能
    作為收受及提領特定犯罪所得使用，他人提領後即產生遮斷
    資金流動軌跡以逃避國家追訴、處罰之效果，仍基於幫助之
    犯意而提供，應論以幫助犯同法第14條第1項之一般洗錢罪
    ，此經最高法院刑事大法庭著有108年度台上大字第3101號
    裁定可資參照。被告提供台新銀行帳戶金融卡、密碼予不詳
    人士所屬詐欺集團成員向告訴人邱彩綿、吳佳寶、徐晨軒、
    吳永龍施用詐術詐取財物，而犯詐欺取財之特定犯罪，其帳
    戶用以收受犯罪所得，並經該集團成員在香港地區提領製造
    金流斷點，足以掩飾、隱匿犯罪所得之去向，被告對於提供
    個人金融機構帳戶可能被利用為詐欺取財之犯罪工具有所預
    見，並認知金融機構帳戶金融卡係作為提領帳戶內金錢使用
    ，對於其帳戶可能作為對方收受、提領特定犯罪所得，藉由
    被告名義之人頭帳戶製造金流斷點，規避司法偵查，同可預
    見，應成立詐欺取財及洗錢罪之幫助犯，原審以公訴人業已
    減縮上開洗錢部分之犯罪事實及起訴法條，未予審認，即有
    未合。從而，被告上訴猶執前詞否認犯罪，均經本院指駁如
    前，固屬無據，惟原判決既有上開可議之處，仍應由本院予
    以撤銷改判。
　㈡爰以行為人之責任為基礎，審酌被告恣意提供台新銀行帳戶
    金融卡、密碼，作為詐欺集團成員向告訴人邱彩綿、吳佳寶
    、徐晨軒、吳永龍詐欺取財及洗錢之工具，徒增被害人追償
    、救濟困難，並使執法人員難以追查詐欺集團成員之真實身
    分，助長詐欺犯罪之風氣，危害社會治安與金融秩序，所肇
    告訴人等損害非微，應嚴予非難，兼衡被告之素行，高職畢
    業之智識程度，其犯罪之動機、目的、手段，及於本院審理
    時自承之工作所得、經濟能力，其身心健康與家庭生活狀況
    （本院卷第39、113、146頁），復念被告僅提供其帳戶予他
    人使用因而幫助犯罪，並未參與詐欺集團實行詐欺、洗錢犯
    行，惡性尚非重大，本案亦無證據證明被告提供個人帳戶獲
    有利益，而被告犯後固然否認犯行，然已與告訴人吳佳寶達
    成和解，現仍履行中，有原審109 年度附民字第388 號和解
    筆錄（原審卷第79至80頁）及郵政跨行匯款申請書可佐等一
    切情狀，量處如主文第二項所示之刑，並諭知罰金易服勞役
    之折算標準，資為懲儆。
　㈢被告前因竊盜案件受有期徒刑以上之宣告，執行完畢後，5年
    內未曾因故意犯罪受有期徒刑以上刑之宣告，有本院被告前
    案紀錄表在卷可參（本院卷第55至58頁），然被告就其提供
    台新銀行帳戶金融卡、密碼予不詳人士所述詐欺集團成員使
    用，始終否認犯行，難認業已衷心悔過，且被告並未與告訴
    人邱彩綿、徐晨軒、吳永龍達成和解，其等所受損害未獲填
    補，衡酌本案被告犯罪之情節、所肇損害，仍有藉由刑之執
    行矯正偏差行為，建立法治觀念之必要，自不應為緩刑之宣
    告。
據上論斷，應依刑事訴訟法第369條第1項前段、第364條、第299
條第1項前段，洗錢防制法第14條第1項，刑法第11條前段、第30
條、第339 條第1 項、第55條、第42條第3項，刑法施行法第1條
之1第1項，判決如主文。
本案經檢察官張瑞玲提起公訴，檢察官林黛利到庭執行職務。
中　　華　　民　　國　　110 　年　　2 　　月　　26　　日
                  刑事第三庭    審判長法　官  張惠立
                                      法　官  劉兆菊
                                      法　官  廖怡貞
以上正本證明與原本無異。
如不服本判決，應於收受送達後20日內向本院提出上訴書狀，其
未敘述上訴之理由者並得於提起上訴後20日內向本院補提理由書
（均須按他造當事人之人數附繕本）「切勿逕送上級法院」。
                                      書記官  劉芷含
中　　華　　民　　國　　110 　年　　2 　　月　　26　　日
  

附錄本案論罪科刑法條全文：
中華民國刑法第339條
（普通詐欺罪）
意圖為自己或第三人不法之所有，以詐術使人將本人或第三人之
物交付者，處5年以下有期徒刑、拘役或科或併科50萬元以下罰
金。
以前項方法得財產上不法之利益或使第三人得之者，亦同。
前二項之未遂犯罰之。

洗錢防制法第14條
有第二條各款所列洗錢行為者，處7年以下有期徒刑，併科新臺
幣5百萬元以下罰金。
前項之未遂犯罰之。
前二項情形，不得科以超過其特定犯罪所定最重本刑之刑。

附表（貨幣單位：新臺幣）：
編號 告訴人 犯罪事實  證據清單 1 邱彩綿 不詳人士所屬詐欺集團成員於108 年8 月14日上午10時30分許，以電話聯繫邱彩綿，佯為其弟媳急用金錢借款周轉，致邱彩綿誤信為真，於同日中午12時48分許前往新竹市香山區南大路郵局臨櫃匯款2萬元至台新銀行帳戶。 ①證人即告訴人邱彩綿於警詢中之證述（臺灣屏東地方檢察署108 年度偵字第9070號偵查卷宗【下稱9070偵卷】第21、22頁）。 ②行動電話來電擷圖1 張（9070偵卷第27頁）。 ③郵政跨行匯款申請書1件（9070偵卷第29頁）。 2 吳佳寶 不詳人士所屬詐欺集團成員於108 年8月10日上午10時30分許，以電話聯繫吳佳寶，佯為其友急用金錢借款周轉，致吳佳寶誤信為真，於108年8月12日上午10時20分許，前往高雄市○○區○○路000號元大銀行三民分行臨櫃匯款20萬元至台新銀行帳戶。 ①證人即告訴人吳佳寶於警詢中之證述（6161偵卷第97至99頁）。 ②元大銀行國內匯款申請書、吳佳寶所有之元大銀行存款存摺封面影本（6161偵卷第119、121頁）。 3 徐晨軒 不詳人士所屬詐欺集團成員於108 年8 月14日下午5時30分許，以電話聯繫徐晨軒，佯為「林果良品」客服人員，假稱先前購物簽收時誤載為合夥經銷商，將設定按月交易，須以自動櫃員機取消，致徐晨軒誤信為真，前往臺北市○○區○○○路000號按指示操作自動櫃員機，因而於108 年8 月14日晚間6時19分、21分許，依序匯款2萬8985元、7123元至台新銀行帳戶。 ①證人即告訴人徐晨軒於警詢時之證述（6161偵卷第191至193頁）。 ②兆豐國際商業銀行自動櫃員機交易明細表2張（6161偵卷第201頁）。 ③徐晨軒與「林果良品」之電子郵件、揀貨單明細、新竹物流客戶簽收單（6161偵卷第203至209頁）。     4 吳永龍 不詳人士所屬詐欺集團成員於108 年8 月12日下午5時32分許、同年月14日中午12時11分許，以電話聯繫吳永龍，佯為其友「阿德」急用金錢借款周轉，致吳永龍誤信為真，於108 年8 月14日中午12時39分許，前往臺南市○區○○路000號台新銀行崇德分行臨櫃匯款1萬元至台新銀行帳戶。 ①證人即告訴人吳永龍於警詢時之證述（6161偵卷第211至215頁）。 ②台新國際商業銀行存入憑條1件（6161偵卷第225頁）。